【裁判字號】    90,訴,983
【裁判日期】    901011
【裁判案由】    搶奪
【裁判全文】
臺灣板橋地方法院刑事判決                            九十年度訴字第九八三號
    公  訴  人  臺灣板橋地方法院檢察署檢察官
    被      告  丙○○
                乙○○
右列被告因搶奪等案件，經檢察官提起公訴（八十九年度偵字第二二二四五號），本
院判決如左：
    主  文
乙○○收受贓物，處拘役伍拾日，如易科罰金以佰元折算壹日。
丙○○無罪。
    事  實
一、乙○○有搶奪及違反麻醉藥品管理條例等前科，其中於民國八十四年間因搶奪及
    非法吸用化學合成麻醉藥品，經本院分別判處有期徒刑三年六月及七月，應執行
    有期徒刑四年二月確定，另因轉讓禁藥及非法販賣化學合成麻醉藥品，經本院分
    別判處有期徒刑七月及五年四月確定，上述四罪經本院更定執行刑為有期徒刑九
    年，甫於八十八年十一月九日假釋出監，竟於九十二年十月二十日假釋期滿前，
    即八十九年四月中旬某日，在桃園縣八德市○○路南僑巷六弄二三號其所開設之
    「友詮機車行」內，明知自兄丙○○所交付、SAGEM MC28型、機身序號0000
    000000000號行動電話一支係來歷不明之贓物（該手機係甲○○所有，
    前於八十九年四月九日晚上二十三時三十分許在臺北縣中和市○○路一二○號前
    被某機車騎士搶奪，以下簡稱為「系爭手機」），仍予收受供己使用。嗣經甲○○報案後，乙○○為警循線於八十九年七月二十五日下午二時許在「友詮機車行
    」內查獲，並起出前開手機。
二、案經內政部警政署刑事警察局報請臺灣桃園地方法院檢察署檢察官呈請臺灣高法
    院核轉臺灣板橋地方法院檢察署檢察官偵查起訴。
    理  由
壹、被告乙○○有罪部分：
一、訊據被告乙○○就伊於右揭時、地自其兄即被告丙○○收受SAGEM MC28型、機身
    序號0000000000000號之行動電話一支，嗣於八十九年七月二十五
    日下午二時許在「友詮機車行」內起出前開手機等情，固不諱言，然矢口否認犯
    罪，辯稱系爭手機係丙○○於八十九年二月間某日送伊，當時丙○○僅稱係以三
    千餘元買來，伊不知係贓物，乃插入父親鄭春福所申請之0000-000000號SIM卡使
    用迄被查獲時止，其間該手機時常故障，於查獲前約二十餘天復因掉入洗衣機內
    委託丙○○送修云云。惟查：
  (一)丙○○於八十九年四月中旬在桃園縣八德市○○路南僑巷六弄二三號其所開設之
    「友詮機車行」內贈與系爭手機予乙○○使用等情，業據被告丙○○供明，並有
    載明於贓證物品清單之SAGEM MC28型、機身序號0000000000000號
    行動電話一支扣案可稽；而右開手機係甲○○藉其同事王妙佩名義申購，前於八
    十九年四月九日晚上十一時三十分許在臺北縣中和市○○路一二○號前被某機車
    騎士搶奪，此前均由其使用，未曾遺失等情，亦據甲○○指訴綦詳，且有甲○○
    所提出八十九年一至四月份之行動電話費用帳單四紙、存摺一紙等影本，暨卷附
    之臺灣大哥大股份有限公司八十九資警字第五四九三號函、九十資警字第八五三
    六八號函、內政部警政署刑事警察局九十年八月十七日刑偵三(一)字第一七二六
    二七號函可憑，對照內政部警政署刑事警察局八十九年十二月十四日刑偵三(一)
    字第一九六八五三號函、臺灣大哥大股份有限公司八十九資警字第五四八九三號
    函所附查詢報表分別記載機身序號0000000000000號之行動電話，
    於八十八年九月十一日開卡使用後，嗣於八十九年五月十四日插入丙○○申請之
    0000-000000號SIM卡撥打一通，以鄭春福名義申請之0000-000000號SIM卡自八十
    九年二月二十六日起至同年四月十日止係先後使用序號分別為000000000000000
    、000000000000000之摩托羅拉CD928小海豚型手機各一支及序號為000000000000
    000之易利信T10型手機，至九十年六月十二日起始插入序號為000000000000000
    之系爭手機使用，可見乙○○自丙○○收受之手機與甲○○被搶者係同一支（贓
    物），且該手機於八十九年四月九日晚上十一時三十分前仍由甲○○使用，被告
    丙○○自不可能於同年二月間即購得該手機，復能於此數日後即交付該手機予乙○○，致有告知係買來云云之行為。
  (二)乙○○喜愛不同款式手機，常與父兄互換機台使用，系爭手機於八十九年四月中
    旬即取得，受贈時丙○○未併交付發票或權利憑證等情，為被告二人所自承（見
    本院九十年八月二十七日及同年九月二十七日訊問筆錄）；而被告乙○○既在八
    十九年四月中旬即取得其未曾用過之SAGEM牌系爭手機，果非知悉該手機之來歷
    不明，以其喜新更迭之個性，於被告丙○○在八十九年五月十四日試撥一次接通
    後，豈能忍至同年六月十二日起始插入0000-000000門號大量使用；參以被告丙○○供稱：「（手機從買來之後，到被查扣為止，都是他在使用，沒有壞過？）
    對的，：：我交給他的時候，告訴他手機是買來，我只有跟他說了一次，之後就
    沒有這樣子跟他說，我交給他的時候，沒有給他證明文件，也沒有給他發票」（
    見本院九十年九月二十七日訊問筆錄），被告乙○○亦供稱：「他沒有交給我發
    票或收據，：：（如果知道扣案手機來源不正當的話，是否不敢使用，或過一段
    時間才使用？）我會不敢使用」、「當時被告杰交給我的手機，是可以用的，：
    ：修理之前手機我都有在用，之前手機都可以打，：：到最後用到無法打了才拿
    去修理，：：（八十九年四月中旬時，是否就有這支手機？）我記不起來，四月
    中旬就有了」（見本院九十年九月二十七日訊問筆錄），可見乙○○於八十九年
    四月中旬某日收受時即知丙○○交付之系爭手機為贓物。
  綜上所述被告乙○○所辯無非卸責之詞，與被告丙○○就此所供附和之語俱不可採
  。是本件事證明確，被告乙○○之犯行堪以認定，自應依法論科。
二、核被告乙○○所為係犯刑法第三百四十九條第一項之收受贓物罪，其有搶奪及違
    反麻醉藥品管理條例等前科，其中於八十四年間因搶奪及非法吸用化學合成麻醉
    藥品，經本院分別判處有期徒刑三年六月及七月，應執行有期徒刑四年二月確定
    ，另因轉讓禁藥及非法販賣化學合成麻醉藥品，經本院分別判處有期徒刑七月及
    五年四月確定，前述四罪經本院更定執行刑為有期徒刑九年，甫於八十八年十一
    月九日假釋出監，有臺灣高等法院檢察署刑案紀錄簡覆表可考。爰審酌被告乙○○之品行及其犯罪之動機、目的、手段、所生危害，暨犯後態度等一切情狀，量
    處如主文所示之刑，並諭知易科罰金之折算標準，資以懲儆。
貳、被告丙○○無罪部分：
一、公訴意旨略以系爭手機係被告丙○○騎乘機車於八十九年四月九日晚上十一時三
    十分許在臺北縣中和市○○路一二○號前向甲○○搶奪得來云云，因認其涉犯刑
    法第三百二十五條第一項之搶奪罪嫌。
二、按犯罪事實應依證據認定之，無證據不得推定其犯罪事實，如不能證明被告犯罪
    者，應諭知無罪之判決，刑事訴訟法第一百五十四條、第三百零一條第一項分別
    定有明文。所謂認定犯罪事實之證據，係指足以認定被告確有犯罪行為之積極證
    據而言，苟未能發現相當證據，或證據不足為不利於被告事實之認定時，即應為
    有利於被告之認定，更不必有何有利之證據，亦不能以推測或擬制之方法，以為
    裁判基礎（最高法院二十九年上字第三一○五號、四十年台上字第八六號、五十
    六年度台上字第八○七號判例意旨參照）。又告訴人之告訴，係以使被告受刑事
    追訴為目的，其指訴是否與事實相符，仍應調查其他證據以資審認，必被害人所
    述被害情形，無瑕疵可擊，且就其他方面調查，與事實相符，始足據為有罪判決
    之基礎（最高法院五十二年臺上字第一三○○號判例及八十一年度台上字第三五
    三九號判決意旨參照）。
三、公訴人認被告丙○○涉嫌搶奪，無非以系爭手機不可能係其於八十九年二月間買
    受得來，復無法證明其來源等情立論。訊據被告丙○○始終否認搶奪；而被害人
    甲○○於警訊及審理中僅稱當時有二頭戴安全帽之年輕男子、騎乘機車自後搶奪
    伊皮包，未看清其容貌，無法指認；況不法持有系爭手機之緣由多端，收受、寄
    藏、故買贓物或侵占遺失物皆有可能，非可概認係搶奪所得；且警察於八十九年
    七月二十五日下午一時三十分起至四時許止分別在桃園縣八德市○○路宏福巷一
    弄二衖二號屋內及「友詮機車行」搜索，並未併扣得甲○○被搶皮包內所含萬泰
    商業銀行信用卡、英商渣打商業銀行信用卡、中興商業銀行信用卡、健保卡等物
    （見八十九年度偵字第一一九○七號卷第十六、七頁之搜索扣押證明筆錄），經
    本院函查結果，萬泰商業銀行消卡字第○三七號函、英商渣打商業銀行九十年七
    月二十七日渣信字第○一六四號函、中興商業銀行九十年七月四日興卡字第○
    三三號函、中央健康保險局台北分局九十年七月十一日健保北承五字第○九○○○二一○九七函亦均覆稱前開證件掛失後迄無被冒用之紀錄，亦無爭議款存在，
    自難僅憑系爭手機乃由丙○○交付，即推論必係其搶奪得來，此外復查無其他能
    認被告丙○○搶奪之積極證據，至其是否另涉收受或故買贓物罪嫌乃無從變更起
    訴法條予以審究之不同社會基本事實，揆諸前開說明，其被訴搶奪即不能證明其
    犯罪，應為無罪之諭知。
據上論斷，應依刑事訴訟法第二百九十九條第一項前段、第三百零一條第一項，刑法
第三百四十九條第一項、修正後第四十一條第一項前段，罰金罰鍰提高標準條例第一
條前段、第二條，判決如主文。
本案經檢察官陳銘祥到庭執行職務
中      華      民      國    九十      年      十      月     十一     日
                  臺灣板橋地方法院刑事第五庭
                                          法  官 周建興
右正本證明與原本無異。
如不服本判決，應於判決送達後十日內，向本院提出上訴狀。
                                          書記官 許清秋
中      華      民      國    九十      年      十      月     十一     日
刑法第三百四十九條
收受贓物者，處三年以下有期徒刑、拘役或五百元以下罰金。
搬運、寄藏、故買贓物或為牙保者，處五年以下有期徒刑、拘役或科或併科一千元以
下罰金。
因贓物變得之財物，以贓物論。


司法院資訊處製作；財團法人民間司法改革基金會備份。
